臺灣桃園地方法院小額民事判決
                110年度桃小字第1364號
原      告
即反訴被告  許淑君  
被      告
即反訴原告  陳順豐  
上列當事人間請求損害賠償事件，本院於民國111年2月8日言詞
辯論終結，判決如下：
    主    文
一、被告應給付原告新臺幣13,500元，及自民國110年5月4日起
    至清償日止，按週年利率5％計算之利息。
二、本訴訴訟費用新臺幣1,000元由被告負擔。
三、本判決第1項得假執行。
四、反訴原告之訴駁回。
五、反訴訴訟費用新臺幣3,530元由反訴原告負擔。
    事實及理由
甲、程序方面
壹、按被告於言詞辯論終結前，得在本訴繫屬之法院，對於原告
    提起反訴；反訴之標的，如專屬他法院管轄，或與本訴之標
    的及其防禦方法不相牽連者，不得提起，民事訴訟法第259
    條及第260條第1項分別定有明文。經查：原告起訴主張，被
    告因騎乘機車之過失而與原告所駕駛之車輛發生碰撞（下稱
    系爭事故），應賠償原告新臺幣（下同）25,950元。反訴原
    告則主張，反訴被告也有過失，反訴原告也因該碰撞而受傷
    就醫，車輛也有維修，反訴被告應賠償330,000元。經核本
    訴及反訴均係本於系爭事故所生之爭執，原因事實及法律關
    係之審判資料有共通性或牽連性，揆諸前揭法條規定，被告
    提起反訴於法即無不合，應予准許。
貳、按小額訴訟之訴狀送達後，原告不得將原訴變更或追加他訴
    ，但擴張或減縮應受判決事項之聲明者，不在此限，民事訴
    訟法第436條之23準用第436條第2項、第255條第1項但書第3
     款定有明文。經查，原告本起訴請求：被告應給付原告22,
    500元，及自起訴狀繕本送達翌日起至清償日止，按週年利
    率5％計算之利息；嗣於審理中變更聲明如主文第1項所示（
    見本院卷第63頁反面），核屬減縮應受判決事項之聲明，與
    前開規定相符，應予准許。　　
叁、按關於請求給付金錢或其他代替物或有價證券之訴訟，其標
    的金額或價額在新台幣十萬元以下者，適用本章所定之小額
    程序；當事人為訴之變更、追加或提起反訴，除當事人合意
    繼續適用小額程序並經法院認為適當者外，僅得於第436條
    之8第1項之範圍內為之，民事訴訟法第436條之8第1項、第4
    36條之15分別定有明文。本件被告於審理時提起反訴之聲明
    ，固已逾越上揭小額程序之適用範圍，惟兩造均向本院陳明
    合意繼續適用小額程序（見本院卷第77頁、第79頁），復經
    本院認為適當，是本院自得以小額程序繼續審理本件，併予
    敘明。
乙、實體方面
壹、本訴部分：
一、原告主張：被告於民國110年1月23日18時1分許，騎乘車牌
    號碼000-0000號普通重型機車（下稱肇事車輛），沿桃園市
    大園區菓林路往機場方向行駛，於行經菓林路78號前時，原
    應注意行駛時，駕駛人應注意車前狀況，並隨時採取必要之
    安全措施，而當時並無任何不能注意之情形，竟疏於注意，
    未注意車前狀況，且未採取必要之安全措施，適訴外人莊淑
    雲所有、由原告駕駛車牌號碼00-0000號自用小客車（下稱
    系爭車輛），沿桃園市大園區菓林路往桃園方向行駛，前方
    路邊有車輛占用車道故不得以暫時跨越分向線行駛，二車因
    此發生碰撞（即系爭事故），系爭車輛亦因此受損，莊淑雲
    已將系爭車輛之損害賠償請求權讓予原告，原告為此支出22
    ,500元之修車費，計算折舊後被告應賠償13,500元。為此，
    爰依民法侵權行為損害賠償之法律關係，請求被告賠償系爭
    車輛維修費13,500元。並聲明：如主文第1項所示。
二、被告則以：伊也因系爭事故受傷住院十幾天，原告有超越黃
    線，伊無法接受由其負全部責任，當時被告車燈很亮，且偏
    到我的車道，伊當時沒注意就撞上了等語，資為抗辯，並聲
    明：原告之訴駁回。
三、得心證之理由：
  ㈠按因故意或過失，不法侵害他人之權利者，負損害賠償責任
    ，民法第184條第1項前段定有明文。次按汽車行駛時，駕駛
    人應注意車前狀況，並隨時採取必要之安全措施；汽車除行
    駛於單行道或指定行駛於左側車道外，在未劃分向線或分向
    限制線之道路，應靠右行駛；但遇有特殊情況必須行駛左側
    道路時，除應減速慢行外，並注意前方來車及行人，道路交
    通安全規則第94條第3項、第95條第1項定有明文。
　㈡經查：原告主張被告騎乘肇事車輛，於前開時、地，因未注意車前狀況，因而與系爭車輛發生碰撞，莊淑雲已將系爭車輛之損害賠償請求權讓予原告等情，業經其提出估價單、行照、道路交通事故當事人登記聯單、債權讓與證明書為證（見本院卷第5頁、第7頁、第41頁），本院依職權調閱桃園市政府警察局本件交通事故卷宗核閱無誤。且本院當庭勘驗監視器影像，系爭事故發生前，原告係因其前方同向有兩輛車併排停放於右側路邊，原告跟隨其前方車輛緩慢向前行駛，而於通過上開兩車併排停放之處，原告因而向左跨越車道分隔線，復因前方車輛車速緩慢前進，故原告車輛亦緩慢前進接近停止，有部分車身位於被告之車道上，隨後即遭被告騎乘肇事車輛於未減速之下貿然向前直行，致與系爭車輛發生碰撞，此有勘驗筆錄在卷可稽（見本院卷第64至65頁），且兩造對前開勘驗筆錄均不爭執（見本院卷第64頁反面至第65頁），堪信原告此部分之主張為真實。可知原告雖跨越行車分向線，然係因前方有車輛併排停車故需向左方跨越行車分向線行駛，復因前方車輛車速緩慢故有部分車身在被告之車道上，原告並無造成被告所在之車道完全無其他通行空間，原告之行為自符合上開條文所稱之「特殊情形」，更因原告速度接近停止，難認原告有何未注意前方來車及行人之過失。又被告雖辯稱因原告的車燈太亮，致其很刺眼因而無法注意前方，然被告就此並未提出舉證以實其說。再者，被告騎乘肇事車輛撞擊系爭車輛時，全未減速，有未注意車前狀況之過失，亦為被告所自承在卷（見本院卷第65頁反面），足認被告就系爭事故之發生，應負全部過失責任，且與系爭車輛之損害具有相當因果關係，可堪認定。原告請求被告負損害賠償責任，自屬有據。
　㈢系爭車輛必要修復費用：
　1.按不法毀損他人之物者，被害人得請求賠償其物因毀損所減
    少之價額，民法第196條定有明文。又依上開規定請求賠償
    物被毀損所減少之價額，得以修復費用為估定之標準，但以
    必要者為限（例如：修理材料以新品換舊品，應予折舊），
    此有最高法院77年度第9次民事庭會議決議可資參照。
  2.經查，原告主張系爭車輛必要修繕費用為22,500元，包括工
    資及烤漆費用12,500元、零件費用10,000元等情，業據其提
    出估價單為證（見本院卷第5頁）。依前揭說明，系爭車輛
    之修復既以新零件更換被毀損之舊零件，自應將零件折舊部
    分予以扣除。又依行政院所頒固定資產耐用年數表及固定資
    產折舊率之規定，非運輸業用客車、貨車之耐用年數為5 年
    ，依定率遞減法每年折舊1000分之369 ，其最後1 年之折舊
    額，加歷年折舊累計額，其總和不得超過該資產成本原額10
    分之9 （即逾5 年，僅得請求零件價額之10分之1 ）。而系
    爭車輛於89年12月出廠，至系爭事故發生時即110年1月23日
    ，已使用超過5年，有該車之行車執照可查（見本院卷第5頁
    ）。則其零件費用10,000元於扣除折舊額後應為1,000元（
    計算式：10,000元×0.1＝1,000元），加計毋須計算折舊之工
    資及烤漆費用12,500元後，系爭車輛必要修復費用應為13,5
    00元（計算式：12,500元＋1,000元＝13,500元）。
  ㈣綜上所述，原告得請求被告賠償之金額應為13,500元。　　
四、末按給付無確定期限者，債務人於債權人得請求給付時，經
    其催告而未為給付，自受催告時起，負遲延責任。其經債權
    人起訴而送達訴狀，或依督促程序送達支付命令，或為其他
    相類之行為者，與催告有同一之效力；又遲延之債務，以支
    付金錢為標的者，債權人得請求依法定利率計算之遲延利息
    ；而應付利息之債務，其利率未經約定，亦無法律可據者，
    週年利率為5％，民法第229條第2項、第233條第1項前段及第
    203條分別定有明文。本件原告對被告之損害賠償請求權，
    係以支付金錢為標的，無確定期限，又未約定利息，則被告
    應自受催告時起，負遲延責任，是原告就上述得請求之金額
    ，併請求自起訴狀繕本送達被告之翌日即110年5月4日起（
    於110年5月3日送達，見本院卷第47頁）至清償日止，按週
    年利率5％計算之利息，洵為有據。
貳、反訴部分： 
一、反訴原告主張：系爭事故亦造成反訴原告受傷，反訴被告有
    跨越黃線之違規，當時反訴被告之車輛並未完全停止，反訴
    被告大燈很亮很刺眼，兩造應該都有過失，反訴被告應賠償
    反訴原告肇事車輛維修費10,000元、看護費用13,200元、醫
    療費用77,144元、醫療用品1,678元、不能工作損失80,000
    元、精神慰撫金147,978元，共計330,000元，爰依民法侵權
    行為損害賠償之法律關係提起本件訴訟等語。並聲明：反訴
    被告應給付反訴原告330,000元。　
二、反訴被告則以：反訴原告是獅子大開口，是反訴原告違規在
    先，伊是被撞的等語，資為抗辯，並聲明：反訴原告之訴駁
    回。　　
三、得心證之理由：
    系爭事故之發生，應由反訴原告負全部過失責任，業經本院
    認定如前，是反訴原告請求反訴被告賠償330,000元，即屬
    無據。　　
叁、從而，原告依侵權行為之法律關係，請求被告給付如主文第
    1項所示，為有理由，應予准許。反訴原告主張民法侵權行
    為損害賠償之法律關係，請求反訴被告應給付反訴原告330,
    000元，為無理由，應予駁回。
肆、本件本訴原告勝訴部分係依小額訴訟程序所為之判決，爰依
    民事訴訟法第436條之20規定，應就本訴被告敗訴之部分，
    依職權宣告假執行。
伍、本件事證已臻明確，兩造其餘攻防方法及舉證，經本院斟酌
    後，核與判決結果無影響，爰不逐一論述，併此敘明。
陸、訴訟費用負擔之依據：民事訴訟法第78條。並依同法第436
    條之19規定，確定本訴、反訴訴訟費用額分別如主文第2項
    、第5項所示。
中　　華　　民　　國　　111 　年　　2 　　月　　25　　日
                  桃園簡易庭  法  官  曾耀緯
以上為正本係照原本作成。
如不服本判決，應於送達後20日內，向本院提出上訴狀並表明上
訴理由，如於本判決宣示後送達前提起上訴者，應於判決送達後
20日內補提上訴理由書（須附繕本）。
如委任律師提起上訴者，應一併繳納上訴審裁判費。
中　　華　　民　　國　　111 　年　　2 　　月　　25　　日
                              書記官  張俊睿
附錄
一、民事訴訟法第436條之24第2項：
    對於小額程序之第一審裁判上訴或抗告，非以其違背法令為
    理由，不得為之。
二、民事訴訟法第436條之25：
    上訴狀內應記載上訴理由，表明下列各款事項：
    （一）原判決所違背之法令及其具體內容。
    （二）依訴訟資料可認為原判決有違背法令之具體事實。
三、民事訴訟法第471條第1項：（依同法第436條之32第2項規定
    於小額事件之上訴程序準用之）上訴狀內未表明上訴理由者
    ，上訴人應於提起上訴後二十日內，提出理由書於原第二審
    法院；未提出者，毋庸命其補正，由原第二審法院以裁定駁
    回之。